【裁判字號】    90,上訴,835
【裁判日期】    901018
【裁判案由】    毒品危害防制條例
【裁判全文】
臺灣高等法院臺南分院刑事判決            九十年度上訴字第八三五號       Ｃ
      上  訴  人
      即  被  告  甲  ○  ○
      選任辯護人  黃  榮  坤  律師
右上訴人因違反毒品危害防制條例案件，不服臺灣臺南地方法院九十年度訴字第三一
三號中華民國九十年五月十五日第一審判決（起訴案號：臺灣臺南地方法院檢察署八
十九年度偵字第一０一三八號、九十年度偵字一五六號；併辦案號：九十年度偵字第
三０六六），提起上訴，本院判決如左：
      主      文
原判決關於販賣第一、二級毒品部份暨所定執行刑均撤銷。
甲○○連續販賣第一級毒品，處有期徒刑玖年，褫奪公權伍年，扣案第一級毒品海洛
因拾玖包（合計淨重參拾肆點伍壹公克）沒收併銷燬之；拾玖個外包裝（合計重陸點
壹貳公克）沒收，販賣毒品所得新台幣壹萬貳仟元（其中肆仟元業已扣案）沒收，如
全部或一部無法沒收時，以其財抵償之；又連續販賣第二級毒品，處有期徒刑柒年陸
月，褫奪公權參年，扣案第二級毒品甲基安非他命拾貳包（合計淨重貳拾點肆壹公克
）沒收併銷燬之；拾貳個外包裝（合計重參點捌伍公克）沒收，販賣毒品所得新台幣
捌仟元沒收，如全部或一部無法沒收時，以其財產抵償之。
其餘上訴駁回。
販賣第一級毒品撤銷改判所處有期徒刑玖年，褫奪公權伍年；販賣第二級毒品撤銷改
判所處有期徒刑柒年陸月，褫奪公權參年及轉讓毒品上訴駁回所處有期徒刑壹年陸月
，應執行有期徒刑拾柒年，褫奪公權伍年。扣案之第一級毒品海洛因拾玖包（合計淨
重參拾肆點伍壹公克）、第二級毒品甲基安非他命拾貳包（合計淨重貳拾點肆壹公克
）均沒收併銷燬之；裝海洛因之拾玖個外包裝（合計重陸點壹貳公克）、裝安非他命
之拾貳個外包裝（合計重參點捌伍公克）均沒收。販賣毒品所得新台幣貳萬元（其中
肆仟元業已扣案）沒收，如全部或一部無法沒收時，以其財產抵償之。
      事      實
一、甲○○基於意圖販賣第一級毒品海洛因及第二級毒品甲基安非他命營利之概括犯
    意，分別以0000000000號及0000000000號行動電話做為對
    外聯絡之工具，連續於：
（一）(1)於民國（下同）八十九年七月中旬某日，在台南市○○路與慶平路口、(2)於
      八十九年八月二十三日十五時許，在台南市○○○街與建平十七街口，分別以
      每次一小包，每次二千元之價格，販賣安非他命予郭根泉二次。(3)嗣後郭根泉
      配合警方，佯稱欲向甲○○購買安非他命，於八十九年八月三十一日十七時許
      ，在台南市○○○街與建平十七街口，甲○○與王明章交易毒品完成後，郭根
      泉尚未與甲○○交易時，即為警查獲，並在甲○○身上查獲一包欲出售郭根泉
      安非他命。
（二）(1)八十九年八月十五日六時許，在台南市○○路二００號對面超商前、(2)於八
      十九年八月二十六日十四時許，在同一地點、(3)於八十九年八月三十一日十七
      時四十五分許，在台南市○○○街與建平十七街口，分別以每次二小包，每次
      新台幣（下同）四千元之價格，販賣海洛因予王明章三次。
（三）又連續八十九年八月間，在台南市○○路二００號前，分別以二千元之價格，
      販賣安非他命予陳信宗及綽號「志雄」者各一次。
二、甲○○又另行基於轉讓安非他命之概括犯意，於八十九年六、七月間，在台南市
    ○○路二００號前，無償轉讓第二級毒品安非他命予李學文三次。
三、嗣警方經郭根泉之配合，(1)於八十九年八月三十一日十七時許，甲○○與王明章
    交易毒品完成之際，為警當場查獲，並在王明章身上起獲海洛因兩小包（淨重０
    ．七六公克，包裝重０．五七公克），(2)在甲○○身上起獲欲出售予郭根泉之安
    非他命一小包（含袋重一．一公克），販毒所得四千元（及行動電話一支）；(3)
    並經甲○○帶同，於同日十八時二十分許，在台南市○○路二０二號小精靈遊藝
    場，扣得安非他命五包（含袋重七．七公克）及海洛因十三包（含袋重八．二公
    克），(4)又於同日二十時二十分許，在台南市○○路二００號五樓之四，扣得安
    非他命六包（含袋重十四．六公克）及海洛因四包（含袋重二十九．八）公克（
    上開扣案之海洛因十九包合計淨重為三十四．五一公克、安非他命十二包合計淨
    重為二十一．四一公克；裝海洛因之十九個外包裝合計重為六．一二公克、裝安
    非他命之十二個外包裝合計重為三．八五公克）。
四、案經台南市警察局第六分局報請及台南縣警察局移送台灣台南地方法院檢察署檢
    察官偵查起訴及移送併辦。
      理      由
一、上訴人即被告甲○○對於右揭販賣第二級毒品安非他命予陳信宗及連續無償轉讓
    安非他命予李學文之犯行坦承不諱，惟與李學文所指訴之情節相符，此部分之事
    證明確，惟被告否認有販賣海洛因與王明章及販賣安非他命予郭根泉、「志雄」
    之犯行，辯稱：伊未販賣毒品予王明章及郭根泉，且伊不認王明章及「志雄」，
    伊警訊之自白並不實在云云。經查：
（一）有關被告出售安非他命予郭根泉部份：(1)證人郭根泉八十九年八月三十一日於
      警訊時即稱：「係向為警查獲之甲○○購買安非他命：：大約從八十九年七月
      中旬左右購買，迄今約三、四次，以「0000000000」號之行動電話
      談妥並約定地點，平時均以慶平路、華平路及建平十七街、永華六街口（米提
      汽車賓館旁）等地點交易，每次均以二千元交易購得一小包安非他命：：配合
      警方查獲過程有目睹當時甲○○正與一男子交易毒品，因為甲○○與他交易完
      畢才與我交易，但甲○○已被埋伏員警查獲：：在派出所內之男子（王明章）
      就是與甲○○交易的男子」，八十九年九月一日偵查中亦證稱：「毒品（安非
      他命）係向（被告）甲○○買來的，買二、三次，一次買二千元，都在慶平路
      與華平路口及米提汽車賓館買的，我決心要改不吸用了，我與警方配合在米提
      查獲」、「查獲的毒品是我主動配合警方拿出來的」、「以00000000
      00號之行動電話（與被告）聯絡」（見上開偵查卷第十四頁），而「000
      0000000」號之行動電話為被告所使用，亦為被告所是認（見臺灣臺南
      地方法院檢察署八十九年度偵字第一０一三八號偵查卷第二十九頁反面），顯
      見證人郭根泉所言應屬非虛。
    (2)證人郭根泉係遭警察查獲後才佯裝欲再向被告購買安非他命，至約定現場時，
      因被告正與王明章在交易海洛因，警方乃先行逮捕，之後並在被告甲○○身上
      起獲欲出售予郭根泉之安非他命一小包（含袋重一．一公克），此為證人郭根
      泉證述屬實，因而在被告身上當場查獲之安非他命應係證人郭根泉配合警方辦
      案所佯裝向被告購買，被告所預備出售之毒品安非他命無訛。
    (3)證人郭根泉九十年五月一日於原審審理時雖亦證稱：「我當時在台南縣歸仁鄉
      仁愛村被抓到我有安非他命，當時警員看我的電話簿看到被告的名子，所以在
      第六分局警員要我打電話給被告，要我跟被告拿安非他命，所以才約那個地點
      」，然翻異前供，改稱係「向被告要安非他命施用」（見原審卷第六十一頁）
      ，而被告亦稱係無償提供郭根泉施用，然觀之該次訊問係被告與證人郭根泉同
      庭訊問，且均係同囚車提訊，證人郭根泉之證詞以難免有所偏頗，況被告在偵
      查中均隻字未提有無償提供安非他命予郭根泉之情事，更何況安非他命價格昂
      貴，取得不易，被告竟一再「無償」提供予郭根泉施用，甚至接獲電話即趕至
      約定地點「無償提供」安非他命予郭根泉，若非有所得利，被告對郭根泉之厚
      愛（一再無償提供安非他命，甚至一接電話立即提供），誠匪夷所思，顯見證
      人郭根泉於原審翻供所證，應係迴護被告之詞，與事實明顯不合。
    (4)而警方之後又經被告帶同，在台南市○○路二０二號小精靈遊藝場，扣得安非
      他命五包（含袋重七．七公克），又在台南市○○路二００號五樓之四，扣得
      安非他命六包（含袋重十四．六公克），此為被告所是認，並有扣押清單及警
      方報告書附卷足參，觀之被告將安非他命分置小精靈遊藝場及住處，且分裝為
      小包裝，足見扣案之安非他命應係被告預備販賣之用，並非供被告吸食所用。
      而欲出售予郭根泉之結晶為安非他命；另外警方所扣得之結晶體亦為安非他命
      ，上開扣案之安非他命十二包合計淨重為貳拾點肆壹公克（外包裝合計重為參
      點捌伍公克），分別有法務部調查局檢驗通知書一份附卷可稽（詳見本院卷）
      ，亦見被告甲○○所出售者確為毒品安非他命無疑。
    (5)末按販賣毒品，不以販入後復行賣出為構成要件，僅須以營利為目的將毒品販
      入或賣出，有一及此，其犯罪即屬完成（最高法院二十五年非字第一二三號判
      例、六十八年臺上字第六○六號判例、八十年臺上字第四九九二號判決參照）
      ；次按施用毒品者係配合警方向被告偽稱欲再購買毒品，實際上其雖無購買毒
      品之真意，惟被告與施用毒品者聯絡後，既已依約攜帶毒品前往交易，其即有
      販賣毒品之故意，並已著手實施販賣毒品之行為，僅因購毒者無購買之真意，
      且遭埋伏之員警當場逮獲致未完成販賣該毒品之行為，惟仍應構成販賣毒品未
      遂罪（見最高法院八十四年度臺覆字第一八一號判決、八十七年度臺上字第三
      二０六號判決、最高法院八十五年度第四次刑事庭會議決議）。本件證人郭根
      泉係因遭警方查獲後，經警授意下引誘被告出面販賣第二級毒品安非他命，被
      告因而攜帶第二級毒品安非他命一包前往交易，被告雖有賣出之意，但郭根泉
      並無買入毒品之真意，是雙方意思表示自無從為一致而未遂。
    (6)徵之上情，證人郭根泉之指證先後一致，且被告自承與證人郭根泉認識，並無
      仇恨，證人當無設詞誣攀之理，況證人郭根泉既有把握被告能當場提供安非他
      命出售，顯見證人並非因圖減刑（即指出毒品來源能減刑）才攀誣被告，因而
      足證被告確有於上揭時地出售安非他命予證人郭根泉。
（二）有關被告出售海洛因予證人王明章部份：
    (1)證人王明章於警訊時即稱：「八十九年八月三十一日十七時四十五分在永平六
      街與慶平路十七街口被警方查獲，當時我向甲○○所購得毒品海洛因二小包，
      並在甲○○身上起出毒品安非他命一小包及我購買毒品之金額四千元，現場就
      查獲我與甲○○兩人」，並詳細陳述向被告甲○○購買毒品之詳情，八十九年
      九月一日偵查中「具結前」證稱：「係在八十九年八月三十一日十七時四十五
      分在永平六街與慶平路十七街口被警方查獲，當時警方在我（處）查獲毒品二
      小包」（見偵查卷第十四頁反面），雖聲稱警訊所言不實，且同時另稱係向「
      鱔魚」購買，然無法提出「鱔魚」之年籍、姓名以供調查，於檢察官命證人具
      結後，證人王明章即改稱：「我向他（指被告甲○○）買海洛因二小包，每次
      四千元，我共向他買三次，連這一次，第一次是八十九年八月十五日早上六點
      在紅葉大樓對面統一超商買四千元（二小包），第二次也是在同一地點，也是
      四千元」、「我在米提舞廳認識他，看他的樣子應該有在賣毒品，我以行動電
      話0000000000號與他（被告）聯絡」、「昨天交易（被警查獲）已
      將錢交付」（見上開偵查卷第十五頁），並說明因怕被告甲○○知道會被被告
      尋仇，所以稱警訊所言不實（即稱未向被告購買），亦即證人王明章在偵查初
      始之所以稱警訊所言不實，並未向被告購買，而係向「鱔魚」購買等情，係因
      恐遭被告報復因而稱向他人購買，參以證人王明章翻異警訊之供詞係於檢察官
      命具結之前，足見證人王明章於警所供及偵查中具結後所證向被告購買毒品之
      證詞，才係證人王明章之真意。
    (2)證人王明章於原審審理時雖又改稱係向「鱔魚」者購買，其在偵查中所言係因
      吃藥所以證詞不實（見原審卷第四十七頁），然毒品並非隨處可購得，必需熟
      識者透過管道始可得，然證人王明章卻無法提出「鱔魚」之年籍、姓名聯絡方
      法以供調查，已見所謂向「鱔魚」購買應係將販賣之責推諉於「鱔魚」，試圖
      規避向被告購買海洛因之事實。況觀之該次訊問係被告與證人王明章二人同庭
      訊問，且均係同囚車提訊，證人王明章之證詞迴護被告，亦可理解。又證人王
      明章在偵查中係詳細陳述購買之經過，若藥效未退，豈有如此清晰陳述之理？
      至於被告懷疑證人王明章於偵查中原係稱向「鱔魚」購買，係遭檢察官威脅才
      改稱向被告購買。然證人王明章在偵查初始之所以稱警訊所言不實，並未向被
      告購買，而係向「鱔魚」購買等情，係因恐遭被告報復因而稱向他人購買，已
      如前述，參以筆錄記載翔實，復參以證人王明章證稱向被告購買係隔離訊問時
      ，被告未在場時所證，益徵證人王明章於警所供及偵查中具結後所證向被告購
      買毒品之證詞，才係證人王明章之真意，原審審理時翻供所證，應係迴護被告
      之詞。又被告懷疑證人王明章遭檢察官之脅迫，請求聽檢察官偵查之錄音帶，
      然若檢察官有脅迫證人，焉有再訊問其為何未具結前證稱向「鱔魚」者購買之
      情？（若王明章向被告購買為不實，係遭脅迫所陳述，脅迫者焉有質疑其前此
      證詞之理？），況筆錄記載既已翔實（參見偵查卷十四至十七頁），本院自無
      再聽偵查時錄音帶之必要。又被告於偵查、原審審理時，雖否認有出售海洛因
      予王明章，然均不否認「0000000000號」行動電話非其所使用，因
      而並無探究該電話申請者之必要。再者，被告質疑該電話之通聯紀錄交易時間
      有問題，然查被告係以「0000000000號」與「000000000
      0」號間之通話紀錄之日期、時間之短暫為依據，而「0000000000
      」號、「0000000000號」係被告對外聯絡販賣毒品之電話號碼，並
      非證人「志雄」或陳信宗與被告聯絡之通聯紀錄，因而自不能因該二支電話僅
      於八月二十一日、二十四日、二十七日通話一、三、一次，且通話時間僅六、
      零、二十八、一一一、四秒來否定被告與王明章毒品交易存在之事實。又由「
      0000000000」號、陳信宗二支電話通話之短暫，足見二支電話有所
      關連，或因自己人所用，因而有如此短暫有之通話時間，反足徵「00000
      00000號」亦為被告所使用，均附為記明。
    (3)又證人郭根泉於八十九年九月一日偵查中證稱係其帶警方在慶平路十七街口查
      獲甲○○與王明章正在交易毒品，並強調：「當時剛交易完畢，王明章手中還
      握著二包毒品。甲○○知道是我檢舉的。查獲時是王明章沒錯，當時他在場」
      （見上開偵查卷第十四頁），而被告甲○○與證人王明章係於八十九年八月三
      十一日十七時四十五分在永平六街與慶平路十七街口為警方查獲之事實，亦為
      證人郭根泉於偵查時證實在卷外，被告甲○○於偵查中亦供承當場被警方查獲
      ，且供認尚被查獲多包毒品（見偵查卷第十六頁），參以證人王明章於八十九
      年九月一日偵訊時係「當場指認」被告甲○○為出售毒品之人（見上開偵查卷
      第十四頁、第十七頁），足見被告甲○○確有出售毒品海洛因予證人王明章。
    (4)再者，被告與王明章交易後，除在王明章身上扣得海洛因兩小包（淨重０．七
      六公克，包裝重０．五七公克）外，並在被告身上查獲販毒所得四千元（及行
      動電話一支），而警方又經被告帶同，在台南市○○路二０二號小精靈遊藝場
      ，扣得海洛因十三包（含袋重八．二公克），又在台南市○○路二００號五樓
      之四，扣得海洛因四包（含袋重二十九．八）公克，此有扣押清單及警方報告
      書附卷足參，觀之被告將海洛因分置小精靈遊藝場及住處，且分裝為小包裝，
      足見扣案之海洛因應係被告預備販賣之用，並非供被告吸食所用，而證人王明
      章與被告甲○○後為警當場查獲之白色粉末二小包經送請法務部調查局鑑定確
      係第一級毒品海洛因，淨重０．七六公克，包裝重０．五七公克，另外警方經
      甲○○帶同所扣得之白色粉末為海洛因，上開扣案之海洛因十九包合計淨重為
      參拾肆點伍壹公克（外包裝合計重為陸點壹貳公克）有該局檢驗通知書二份附
      卷可稽（詳見上開偵查卷第四十頁、原審卷第六十六頁），益徵被告甲○○確
      有出售毒品予證人王明章，應無疑義。
（三）有關被告出售安非他命予陳信宗及「志雄」部份：
    (1)被告於偵審均坦承有販賣第二級毒品安非他命予陳信宗一次，核與陳信宗所證
      曾以二千元之代價向被告購買安非他命一次等情相符，此部份之自白應與事實
      相符。
    (2)被告於八十九年十一月二日警訊時供承：「陳信宗是八十九年七至八月間在台
      南市○○路二００號前，分別以二千元向我購買安非他命」（見上開偵查卷七
      十一頁反面），同月三日偵查中亦供稱：「販賣給陳信宗二次」，並強調十一
      月二日之警訊筆錄實在，警員並未刑求（見上開偵查卷第八十頁）。然證人陳
      信宗同年十二月五日到庭則稱僅向被告購買一次，二千元（見同上偵查卷第一
      ０一頁），檢察官質之陳信宗為何被告會自承出售二次時，證人陳信宗稱：「
      可能是我朋友『志雄』假冒我名義向他（被告）購買：：『志雄』手機是０９
      ３８或０９２７，後面號碼是５７２０５２」（見上開偵查卷第一０一頁反面
      ），檢察官乃於九十年二月三日再就此事提訊被告，初始被告亦稱出售陳信宗
      安非他命二次，俟檢察官告知陳信宗上開供述時，被告乃稱：「第一次是『志
      雄』與陳信宗一同前來向我購買毒品，第二次是安非他命『志雄』打電話給我
      說陳信宗要購買毒品，交易時只有『志雄』到場，所以我以為陳信宗要購買」
      （見上開偵查卷一七二頁），參以被告於八十九年十一月二日警訊時曾供稱陳
      信宗以0000000000行動話聯絡，其號碼與陳信宗所供「志雄」之行
      動電話號碼類似（可能係陳信宗誤記），足見被告確曾於八十九年八月間，在
      台南市○○路二００號前，分別以二千元之價格，販賣安非他命予陳信宗及綽
      號「志雄」者各一次，因其誤以為「志雄」係替陳信宗購買，所以於偵查時供
      稱販賣安非他命予陳信宗二次。
（四）被告雖曾於警訊時自白上情，然其於偵審即翻異警訊之供詞，因本院認定被告
      販賣毒品予郭根泉、王明章、「志雄」之事實，並未依其警訊之自白而為有罪
      之論據，因而被告警訊之自百是否出諸其本意，本院自不予審究，從而被告請
      求聆聽警訊之錄音即無必要。復按目前社會上非法販賣安非他命犯罪之型態不
      一，有所謂「大盤」、「中盤」或「小盤」販賣者，亦有吸食者彼此之間偶而
      互供有無之零星交易者，在屬前者之情形（即大中小盤），經深入查證，如機
      會掌握得宜，或許可查獲與非法販賣海洛因或安非他命有關之販賣工具（諸如
      電子秤、帳冊、分裝袋等物）或多數知情或購買者等證人之證詞，以作為法院
      判決認定之依據，然在後者之情形（即吸食者之間偶發性零星交易），因該種
      零星交易犯罪行為，在性質上本無須使用任何販賣工具，亦無須記載帳冊，且
      其交易時間短暫（僅須數秒之時間），交易方法簡單隱密（在不易為人注意之
      場所一手交錢，一手交貨），交易對象單純（買方僅一人），交易時未必有他
      人在場知悉其事，亦無所謂犯罪之被害人，在被告堅不承認其犯行之情況下，
  茍非警方事先獲知情報而埋伏於交易現場當場查獲，否則「往往僅能在事後依
      據購買者之供出來源作為認定事實之主要依據」，法院縱再作深入之調查，基
      於該種犯罪之性質所侷限，亦無從查得其他直接明顯之關連性物證以為補強佐
      證，其有效之調查途徑在客觀上顯然已告窮盡。惟法院固不應僅憑購買者片面
      之指證，不查明是否與事實相符即遽行據以認定被告之非法販賣海洛因、安非
      他命犯行，亦不應不調查其他相關事證，即片面依購買者之指證而認定被告犯
      罪，然於此不得不予特別指明者，即海洛因、安非他命購買者所為不利於被告
      之指證在證據法則上亦屬「人證」之一種，與「被告之自白」經法律特別規定
      不得作為認定事實唯一證據之情形顯然不同，茍購買者之指證並無「重大」矛
      盾瑕疵，亦未違背經驗法則與論理法則，且核與案件之其他相關事實（如有吸
      用毒品之背景、彼此無重大仇隙，指證態度明確肯定、指證係基於自由意識、
      彼此常有互供有無之現象等）相符者，自應認其所為不利於被告之指證已有前
      述各項相關事實情況證據以資佐證，而強化其證言之憑信性，此時，法院即應
      依其職權本於法律規定之採證法則判斷其證言之憑信性以認定事實，不應執著
      於未能查得其他「直接物證」或其他所謂之直接「補強證據」，即對購買者所
      為對被告不利之明確指證，全然棄置不採，而遽為被告無罪之諭知，惟依前述
      說明，本件犯罪樣態係誘捕被告及查獲毒品之佐證外，既無任何物證及證人指
      證以外之其他直接證據以資參證，因此，所謂之補強證據應從廣義解釋，認前
      述與判斷證人證言是否可信之各項相關事實情況均包括之，從而，法院為判斷
      購買者即證人所為之購買來源證述是否真實可信，仍應進一步詳查與本案相關
      之各項情況及事實，亦即購買者即證人與被告之關係、彼此交往之背景、有無
      重大恩怨糾葛，確認證人無懷怨誣陷被告之可能後，再觀察被告是否有沾染毒
      品之惡習及其與毒品接觸之程度，以及證人所述其向被告購買安非他命之時間
      、地點、價額、次數及數量是否明確，前後是否相符，有無重大矛盾或瑕疵（
      如輕微出入尚無大礙，惟應敘明原委），其所為不利於被告指證之語意是否堅
      決，態度是否肯定，其指證購買毒品之情節是否合於經驗法則（即常情）及論
      理法則（即常理），被告否認之態度以及所為各項辯解及其聲請調查之證據是
      否可推翻證人對其不利之指證而採為其有利之認定依據等各項相關情況（以上
      各項與案件相關之情況均應認屬間接情況證據，應可解釋為廣義之補強證據）
      ，以作為認定被告是否犯罪之依據。本件被告出售毒品予郭根泉、王明章一節
      ，係依郭根泉之指證及配合警方之誘捕，始查獲本案。依證人郭根泉、王明章
      在警訊、偵查之證詞相互印證，堪稱所證向被告購買毒品一節之事實，極為明
      確，且又自被告逗留及住處查獲不少分裝之毒品，且就販賣「志雄」一節，亦
      有陳信宗及被告之供詞可相互印證，堪認購買者郭根泉等人之指訴已足以作為
      認定被告有販賣毒品之證據。又毒品海洛因、安非他命物稀價昂，取得不易，
      且為政府嚴予查緝之違禁物，而販賣毒品之刑責甚重，歷來幾乎所有販賣毒品
      者被查獲後，唯恐被判處重罪，均無所不用其極否認有販賣毒品之犯行，甚少
      販賣毒品之被告自行坦承有販賣毒品者，又查毒品昂貴，吸毒者每日所需吸毒
      費用所耗費之金額甚鉅，顯非常人所能支付，一般吸毒者若無正當正作，其吸
      毒之經濟來源除以其他不法方法之犯罪所得外，有些則係靠販毒所得來維持，
      而凡販賣毒品者苟無利潤可圖，衡情應無甘冒被查緝法辦重刑之危險而無端平
      價供應他人，又有吸毒者，必有販毒者，被告甲○○當時既有吸毒之惡習，經
      勒戒在案，且不論是瓶裝或紙包之海洛因、安非他命，均可任意分裝或增減其
      份量，而每次買賣之價量，亦隨時隨雙方關係之深淺、當時之資力、需求程度
      及對行情之認知等因素，機動的調整，因之販賣之利得，除經坦承犯行，或價
      量均臻明確外，委難察得實情，職係之故，縱未確切查得販賣賺取之實際差價
      ，但除別有事證，足認係按同一價格轉讓，確未牟利外，尚難執此認非法販賣
      之事證有所不足，致知過坦承者難辭重典，飾詞否認者反得逞僥倖，而失情理
      之平；且安非他命價格昂貴，取得不易，凡為販賣之不法勾當者，苟無利可圖
      ，應無甘冒被查緝法辦重刑之危險，平白無端義務為該買賣之工作，是其販入
      之價格必較售出之價格低廉，而有從中賺取買賣差價牟利之意圖及事實，應屬
      合理之認定；被告雖矢口否認有販賣毒品之犯行，證人郭根泉等人於警訊、偵
      查中亦僅供陳其向被告所購買海洛因或安非他命之價格，使本院無從確認被告
      先後多次販賣所得之利潤，然以本件而言，被告與證人間並非親故至交，苟無
      利得，豈會甘冒重刑之風險，一再與之相約交易毒品之理，故被告有販賣圖利
      之意圖，彰彰明甚。
（五）綜上所述，足見被告所辯各節均係事後畏究飾詞圖卸刑責之詞，均不足採。本
      件事證明確，被告有販賣毒品予郭根泉、王明章、陳信宗、「志雄」之犯行，
      及無償轉讓安非他命予李學文之犯行，均堪認定，應依法論科。
二、核被告甲○○販賣第一級毒品海洛因之行為，係犯毒品危害防制條例第四條第一
    項之販賣第一級毒品；被告販賣第二級毒品安非他命之行為，係犯同條第二項之
    販賣第二級毒品罪；其無償轉讓第二級毒品安非他命之行為，係犯同條例第八條
    第二項之轉讓第二級毒品罪。又證人郭根泉被查獲後佯稱欲向甲○○購買安非他
    命，於八十九年八月三十一日十七時許，在台南市○○○街與建平十七街口，甲
    ○○與王明章交易毒品完成後，郭根泉尚未與甲○○交易時，即為警查獲，被告
    所為係犯毒品危害防制條例第四條第五項、第二項之販賣第二級毒品未遂罪，此
    部份檢察官雖未起訴，然與起訴論科之販賣毒品既遂罪有連續犯裁判上一罪之關
    係，本院自得併予審究。又被告於販賣、轉讓前，持有第一、二級毒品行為，為
    其事後販賣、轉讓第一、二級毒品行為所吸收，不另論處。被告先後多次販賣第
    一級毒品、第二級毒品及轉讓第二級毒品之犯行，均時間緊接，所犯又各係構成
    基本要件相同之罪名，顯係分別基於概括犯意所為，應均依刑法第五十六條連續
    犯之規定論以一罪，除販賣第一、二級毒品本刑為死刑、無期徒刑部份，依法不
    得加重外，其餘部分依法分別加重其刑。被告所犯上開三罪，犯意各別，行為不
    同，應予分論併罰。而移送併辦部分，與前開論罪科刑中轉讓第二級毒品部分係
    同一事實關係，本院自得併予審理，附此敘明。又查，被告甲○○販賣毒品海洛
    因之對象僅王明章一人，其餘均為出售安非他命，所得又非鉅，如處以法定最低
    刑無期徒刑，實嫌過重，客觀上足以引起一般之同情，爰依刑法第五十九條之規
    定，就販賣海洛因部份酌減其刑。
三、原審關於販賣第一、二級毒品部份，認被告之罪證明確，應予論罪科刑，固非無
    見。惟查：（一）毒品危害防制條例第十八條第一項之規定，得諭知沒收並銷燬
    之者，以查獲之毒品及專供製造或施用毒品之器具為限，並不及於毒品之外包裝
    。又同條例第十九條第一項規定，犯第四條至第九條、第十二條、第十三條或第
    十四條第一項、第二項之罪者，其供犯罪所用或因犯罪所得之財物，均沒收之。
    係採義務沒收主義，自應優先於刑法第三十八條第一項第二款、第三款之規定而
    為適用。本件扣案之毒品安非他命、海洛因之外包裝，既係用於包裹毒品，防其
    裸露、潮濕，便於帶販賣，亦係供販賣毒品所用之物，應併依毒品危害防制條
    例第十九條第一項之規定宣告沒收之，方屬適法（最高法院八十八年度台上字第
    五０三三號判決參照），原判決未將包裝沒收，容有未洽。又扣案之安非他命未
    送鑑定證明確係毒品安非他命則有疏漏。（二）被告之行動電話並非專供販賣毒
    品之用，此由通聯紀錄可得而知，原判決認扣案之行動電話一支係被告所有專供
    犯罪所用之物而宣告沒收之，容有未洽。（三）死刑、無期徒刑不得加重，刑法
    第六十四條第一項、第六十五條第一項定有明文。本件販賣第一級毒品之法定刑
    為死刑、無期徒刑，依法不得加重其刑，原審說明連續販賣第一級毒品部份不加
    重其刑，固然無誤，然販賣第二級毒品係處無期徒刑或七年以上有期徒刑，得併
    科罰金，原判決將販賣第二級毒品本刑無期徒刑部份亦加重其刑，亦有未當。（
    四）本件被告所犯三罪中，法定最低刑為無期徒刑者，僅販賣第一級毒品之刑度
    ，原判決認販賣第二級毒品之法定最低刑亦為無期徒刑者，併依刑法第五十九條
    之規定酌減其刑，且說明依法先加後減之（縱要減刑無期徒刑亦不能加重刑度）
    ，亦有違誤。（五）證人郭根泉被查獲後佯稱欲向甲○○購買安非他命，所犯之
    毒品危害防制條例第四條第五項、第二項之販賣第二級毒品未遂罪，此部份原判
    決亦未論述，亦有疏漏。被告上訴，猶執前詞，指摘原判決此部份認事用法均有
    違誤，雖無理由，然原判決既有上述可議之處，自應由本院將原判決關於販賣第
    一、二級毒品部份撤銷，又被告犯數罪，巳定應執行之刑，此部分既經上訴而撤
    銷，原定之執行刑亦失所附麗，應併予撤銷。爰審酌被告之素行不佳、犯罪之動
    機係為牟利、販賣毒品之數量雖非鉅，然販賣毒品供人施用，將戕害自身及他人
    身心健康至鉅，嚴重危害社會秩序，及被告犯罪後之態度等一切情狀，量處如主
    文第二項所示之刑，且就販賣第一、二級毒品部分依刑法第三十七條第二項之規
    定，分別宣告褫奪公權。扣案之物品經送驗結果確係海洛因及甲基安非他命，海
    洛因十九包合計淨重為三十四．五一公克、安非他命十二包合計淨重為二十一．
    四一公克；裝海洛因之十九個外包裝合計重為六．一二公克、裝安非他命之十二
    個外包裝合計重為三．八五公克，已如前述，而海洛因、甲基安非他命屬毒品危
    害防制條例第二條所列之第一、二級毒品，爰依毒品危害防制條例第十八條第一
    項前段之規定宣告沒收銷燬之。包裝係供販賣毒品所用之物，併依毒品危害防制
    條例第十九條第一項之規定宣告沒收之。被告販賣第一級毒品三次，每次四千元
    ，共得一萬二千元（其中四千元已扣案）；販賣第二級毒品共四次，每次二千元
    ，共得八千元，合計販毒所得係二萬元，應依同條例第十九條第一項之規定，宣
    告沒收之，如全部或一部無法沒收時，應以其財產抵償之。至扣案之行動電話一
    支，雖為被告所有，然非專供犯罪所用之物，又非違禁物，爰不另為沒收之諭知
    ，附為記明。至於轉讓部份，原審以被告罪證明確，因予適用毒品危害防制條例
    第八條第二項，刑法第十一條前段、第五十六條，並審酌被告轉讓毒品次數、數
    量，及其所為殘害他人身心健康，並危害社會秩序，犯罪後態度等一切情狀，判
    處被告有期徒刑一年六月。本院經核原判決認事用法，並無不合，量刑亦稱妥適
    。被告上訴意旨，指摘原判決量刑過重，為無理由，此部份應予駁回。並與撤銷
    改判部份並定其應執行之刑。
據上論斷，應依刑事訴訟法第三百六十八條、第三百六十九條第一項前段、第三百六
十四條、第二百九十九條第一項前段，毒品危害防制條例第四條第一項、第二項、第
十八條第一項、第十九條第一項，刑法第十一條前段、第五十六條、第五十九條、第
五十一條第五款、第八款、第三十七條第二項，判決如主文。
本案經檢察官羅清溪到庭執行職務。
中    華    民    國      九十      年      十      月        十八      日
                                  臺灣高等法院臺南分院刑事第四庭
                                      審判長法官  陳    義    仲
                                            法官  宋    明    蒼
                                            法官  蔡    崇    義
右正本證明與原本無異。
如不服本判決，應於判決送達後十日內向本院提出上訴狀，其未敘述理由者並應於提
出上訴狀後十日內向本院補提理由書（應附繕本)。
                                      法院書記官  李    育    儒
中    華    民    國      九十      年      十      月        十九      日
附錄法條：
毒品危害防制條例第四條第一項：製造、運輸、販賣第一級毒品者，處死刑或無期徒
                              刑；處無期徒刑者，得併科新台幣一千萬元以下罰
                              金。
                      第二項：製造、運輸、販賣第二級毒品者，處無期徒刑或七
                              年以上有期徒刑，得併科新台幣七百萬元以下罰金
                              。
毒品危害防制條例第八條二項：轉讓第二級毒品者，處六月以上五年以下有期徒刑，
                            得併科新台幣七十萬元以下罰金。


司法院資訊處製作；財團法人民間司法改革基金會備份。
